臺灣臺南地方法院刑事判決
109年度交訴字第216號
公  訴  人  臺灣臺南地方檢察署檢察官
被      告  趙子沛


上列被告因過失致死案件，經檢察官提起公訴（109年度調偵字
第2132號），被告就犯罪事實為有罪之陳述，經本院合議庭裁定
由受命法官獨任進行簡式審判程序，判決如下：
    主  文
趙子沛犯過失致人於死罪，處有期徒刑捌月。緩刑參年，並應於
判決確定後貳年內向檢察官所指定之政府機關、政府機構、行政
法人、社區或其他符合公益目的之機構或團體提供壹佰伍拾小時
之義務勞務，緩刑期間付保護管束。
    事  實
一、趙子沛於民國109年6月22日晚間11時28分許，駕駛車牌號碼
    0000-00號自用小客車沿臺南市南區健康路2段由東往西方向
    行駛至該路段與三官路交岔路口，而欲左轉三官路時，本應
    注意車輛行至交岔路口，轉彎車應禮讓直行車先行，依當時
    天候晴、夜間有照明、柏油路面乾燥、無缺陷、無障礙物、
    視距良好等情形，並無不能注意之情形，竟疏未注意，對向
    車道適有江瑞軒騎乘車牌號碼000-000號普通重型機車沿健
    康路2段由西往東方向行駛而至即貿然左轉，致江瑞軒所騎
    乘之機車閃避不及不穩傾倒後與趙子沛所駕駛之自用小客車
    右前車頭發生碰撞，江瑞軒人車倒地，受有頭胸部撞傷骨折
    出血併氣血胸之傷害，經緊急送國立成功大學醫學院附設醫
    院(下稱成大醫院)救治，仍於109年6月23日凌晨0時53分許
    ，因頸胸椎骨折及血胸而不治。趙子沛於肇事後，在未有偵
    查犯罪職務之機關或公務員發覺其為犯罪人前，即向至現場
    處理本件道路交通事故，尚不知肇事者為何人之臺南市政府
    警察局第六分局交通分隊警員供承其肇事犯罪，自首並接受
    裁判。
二、案經江瑞軒之母陳怡婷告訴及臺灣臺南地方檢察署(下稱臺
    南地檢署)檢察官相驗後自動檢舉偵查起訴。
    理  由
一、按本件被告趙子沛所犯均為死刑、無期徒刑、最輕本刑3年
    以上有期徒刑以外之罪，亦均非屬高等法院管轄之第一審案
    件，其於準備程序中先就被訴事實均為有罪之陳述，經告知
    簡式審判程序之旨，並聽取檢察官、被告之意見後，本院合
    議庭依刑事訴訟法第273條之1第1項規定裁定進行簡式審判
    程序，是本案之證據調查，依同法第273條之2規定，不受同
    法第159條第1項、第161條之2、第161條之3、第163條之1，
    及第164條至第170條所規定證據能力認定及調查方式之限制
    ，合先敘明。
二、事實認定：
(一)訊據被告對於上揭犯罪事實坦承不諱，並據告訴人陳怡婷指
    訴在卷（詳臺南地檢署109年度相字第949號相驗卷〈下稱相
    驗卷〉第23至37頁），復有成大醫院中文診斷證明書、道路
    交通事故現場圖、道路交通事故調查報告表㈠、㈡、行車紀錄
    器錄影畫面截圖4張、路口監視錄影畫面翻拍照片7張、交通
    事故現場照片37張、臺南地檢署109年6月23日檢驗報告書、
    相驗屍體證明書、相驗照片17張、現場勘察照片90張在卷可
    稽(見相驗卷第35、45至99、127至137、147至203頁）。是
    被告於上揭時、地駕駛自用小客車與被害人江瑞軒騎乘之機
    車發生車禍，以及被害人江瑞軒因而受有上揭傷害，嗣經送
    醫急救仍不治死亡之事實，堪以認定。
(二)按汽車行駛至交岔路口，其行進、轉彎，應依下列規定：七
    轉彎車應讓直行車先行；道路交通安全規則第102條第1項第
    7款定有明文。被告為自用小客車汽車駕駛人，自應注意及
    此。又本件事故發生當時天候晴、夜間有照明、柏油路面乾
    燥、無缺陷、無障礙物、視距復屬良好等情，有上揭道路交
    通事故調查報告表(一)及現場照片可參，被告並無不能注意
    之情事。然被告卻疏未注意上揭道路交通安全規則，於前揭
    時、地駕駛上開自用小客車，沿臺南市南區健康路2段內側
    快車道由東往西方向行駛至與三官路口而欲左轉時，竟疏未
    禮讓對向沿健康路2段由西往東直行之被害人江瑞軒，而貿
    然左轉，致被害人江瑞軒所駕駛之上開機車閃避不及，不穩
    傾倒後與趙子沛所駕駛之自用小客車右前車頭發生碰撞而肇
    事，並致被害人江瑞軒受有前開傷害，送醫仍不治死亡。故
    被告於本件車禍之發生，顯有過失。
(三)被告雖辯稱被害人在上開車禍碰撞前有失控倒地之情況，應
    有車速過快之過失始導致煞車不及而失控倒地與被告駕駛之
    自用小客車碰撞云云。然查，依據卷附行車紀錄器錄影資料
    及路口監視器翻拍照片，均可見被告於上開肇事路口左轉時
    ，被害人江瑞軒亦騎乘機車將要通過該路口，且因被告左轉
    時全無停等，故被害人在該健康路2段東向車道與三官路交
    岔路口前之人行穿越道前即已因而煞閃不及傾倒，中間所經
    過之時間不足1秒，難以回推換算被害人江瑞軒原行車速度
    ；另依據道路交通事故現場圖，雖可見本件被害人之煞車痕
    約7.6公尺，但因現場道路之摩擦係數、被害人所騎乘機車
    煞車性能及車輪狀況等均無客觀數據留存，故在上開會影響
    車輛煞停距離判斷之客觀數據均無之情況下，亦難由現場煞
    停之距離回推被害人江瑞軒肇事前時速為何，故依現有證據
    尚難認定被害人有車速過快之過失存在。至被害人雖於本件
    車禍前行駛於健康路2段東向內側快車道，而有違道路交通
    安全規則第99條第1項第2款「機車行駛之車道，應依標誌或
    標線之規定行駛；無標誌或標線者，依下列規定行駛：在已
    劃分快慢車道之道路，雙向道路應在最外側快車道及慢車道
    行駛」之規定，但考量被害人騎乘之位置是恰在內側車道靠
    近雙邊禁止變換車道線之雙白實線旁，該行車位置雖有違規
    定，但因實際上已經極為接近機車可行駛之外側車道，故並
    不影響被告確實可看見對向有被害人江瑞軒直行前來之判斷
    ，此觀看被告行車紀錄器錄影畫面即至為明瞭，是被害人上
    開違規行為，與本件車禍之發生尚無相當因果關係存在，被
    害人此部分違規行為並非就本件車禍之肇致與有過失，附此
    指明。
(四)基上，足認被告自白核與事實相符，堪予採憑。又被害人江
    瑞軒係因本件車禍死亡，已如前述，則被害人江瑞軒之死亡
    與被告之過失行為間，即有相當因果關係。綜上所述，本件
    被告過失致人於死犯行，事證明確，應予依法論科。
三、論罪科刑：
(一)核被告所為，係犯刑法第276條之過失致人於死罪。另被告
    於肇事後，在未有偵查犯罪職務之機關或公務員發覺其為犯
    罪人前，即向處理本件道路交通事故之臺南市政府警察局第
    六分局交通分隊員警供承其肇事犯罪等情，有自首情形紀錄
    表在卷可參（見相驗卷第43頁），堪認符合自首之要件，爰
    依刑法第62條前段規定減輕其刑。
(二)爰審酌被告疏未遵守道路交通規則而肇致本件車禍，致被害
    人不治死亡，造成生命喪失而無從彌補之損害，所為實有不
    該。另考量被告犯後已坦承犯行，且已與被害人之母即告訴
    人、其養父葉竹明在臺南市南區調解委員會調解成立，並已
    支付新臺幣(下同)260萬元之賠償金，另達成由被告另為被
    害人舉行宗教儀式之協議(上開賠償金不含強制汽車責任險
    保險金，此部分見臺南地檢署109年度調偵字第2132號卷第3
    1、35頁之調解筆錄及支付明細、本院卷第51頁告訴人之陳
    述)，可認被告雖未能全盤得到告訴人之諒解，但已盡相當
    補償之義務等情。兼衡以被告無犯罪前科紀錄(見本院卷第5
    8頁之臺灣高等法院被告前案紀錄表)及被告本案違反注意義
    務之過失態樣及程度、被害人家屬因而所受之精神上痛苦及
    財產上損害，暨被告自陳學歷為高中畢業、無親屬需扶養、
    從事金融業（見本院卷第50頁）等一切情狀，爰量處如主文
    欄所示之刑。
(三)緩刑部分：
 1.被告未曾因故意犯罪而受有期徒刑以上刑之宣告，已如前述
   ，其因一時失慮而觸犯刑章，且於本案發生後，坦認犯罪，
   且已經與告訴人、被害人養父達成和解，並賠償告訴人260萬
   元(不含強制汽車責任險保險金)，業已認定如前，堪認被告
   已有反省悔悟之心，並已部分彌補告訴人及被害人家屬之損
   害。
 2.雖告訴人到庭陳稱：其與被害人女友均因被害人之死亡精神
   上受有極大痛苦，其尚無法原諒被告，被告案發後先行將寵
   物狗送走，感覺認為寵物狗比被害人重要，故不希望給被告
   緩刑，要讓被告為自己行為付出代價等語。但本院考量緩刑
   之制度，本在救濟短期自由刑之弊，只要被告之客觀情狀得
   以認定其之刑期以暫不執行為適當，且符合刑法第74條第1項
   之要件。亦即在衡量本案情節如令被告所受短期自由刑所生
   弊端，大於其執行刑罰之有效性，即應按上開規定宣告被告
   緩刑，而非以被害人或告訴人是否願意予以被告緩刑機會為
   唯一判斷準則。
 3.本件被告並無前科，顯然品行尚可，其本案犯罪性質屬過失
   犯，被告惡性較之故意犯輕微。且本件過失行為屬偶然駕駛
   行為上之疏忽，與其他工安場所等屬長期疏忽之過失態樣相
   較，違反注意義務之程度非重，本案造成被害人死亡結果固
   然不幸，且對告訴人而言是不可能全然回復或填補之損害，
   本院完全可以體會告訴人身為母親在本件犯罪行為中所受之
   精神上及心理上之痛苦。而告訴人所陳被告案發後先行安置
   寵物、調解中由保險公司人員主導協商之態度，前者動機被
   告稱係為妥適進行後續司法程序；後者之狀況，在一般車禍
   調解中因保險公司人員處理此類案件較為知悉理賠條件屬通
   常狀況，被告此部分行為或可能因雙方欠缺溝通、理解而產
   生誤會，但終究不能認為被告對本件犯行全無悔過之意。且
   本院審酌短期自由刑本有中斷受刑人原本生活、產生烙印效
   果，而更不利社會賦歸等流弊。另斟酌被告年已56歲，如令
   其入監服刑，被告極可能喪失繼續工作之機會，亦不易履行
   其另行允諾為被害人舉行之宗教儀式之情況。且被告經此偵
   、審程序後，應知所警惕，信無再犯之虞，本院綜合前述情
   形，認前開之刑以暫不執行為適當，爰依刑法第74條第1項第
   1款規定宣告緩刑3年，以啟自新。
 4.另審酌被告上開所宣告之刑雖以暫不執行為適當，惟為使被
   告確切知悉其所為仍屬違法行為、造成之後果甚鉅，當應牢
   記本次教訓，認有賦予被告一定負擔以預防其再犯之必要，
   爰依刑法第74條第2項第5款規定，命被告應於本判決確定日
   起2年內向檢察官指定之政府機關、政府機構、行政法人、社
   區或其他符合公益目的之機構或團體提供150小時之義務勞務
   ，另併依刑法第93條第1項第2款之規定，宣告被告應於緩刑
   期間付保護管束。又倘被告未遵期履行前開負擔且情節重大
   ，足認原宣告之緩刑難收其預期效果，而有執行刑罰之必要
   者，檢察官得向法院聲請依刑事訴訟法第476條、刑法第75條
   之1第1項第4款之規定，撤銷本案緩刑宣告，附此敘明。
據上論斷，應依刑事訴訟法第299條第1 項前段、第273條之1第1
項，刑法第276條、第62條、第74條第1項第1款、第2項第5款、
第93條第1項第2款，判決如主文。
本案經檢察官蔡明達提起公訴；檢察官陳擁文到庭執行職務。
中　　華　　民　　國　　109 　年　　12　　月　　31　　日
                  刑事第二庭  法  官    李音儀
以上正本證明與原本無異。
如不服本判決應於收受本判決後20日內向本院提出上訴書狀，並
應敘述具體理由。其未敘述上訴理由者，應於上訴期間屆滿後20
日內向本院補提理由書狀（均須按他造當事人之人數附繕本）「
切勿逕送上級法院」。 
　　　　　　　　　　　　　　　書記官　　陳怡蓁　　　　　
中　　華　　民　　國　　109 　年　　12　　月　　31　　日
附錄本案論罪科刑法條全文：
中華民國刑法第276條
因過失致人於死者，處5年以下有期徒刑、拘役或50萬元以下罰
金。